臺灣臺北地方法院民事裁定　　　　　　　94年度訴字第1551號
原　　　告　乙○○○
　　　　　　丁○○
　　　　　　甲○○
　　　　　　　　　　　　號
　　　　　　辛○○
　　　　　　　　　　　　號13.
　　　　　　壬○○
　　　　　　　　　　　　樓
　　　　　　　　　　　住台北市○○○路○段66號5樓
上列五人共同
訴訟代理人　趙培宏律師
　　　　　　薛雅之律師
被　　　告　香港商日立遠東有限公司
　　　　　　　　　　　設台北市松山區○○○路167號3樓
法定代理人　庚○○　　住同上
被　　　告　正陞企業股份有限公司
　　　　　　　　　　　設台北市大安區○○○路○段102號9樓
　　　　　　　　　　　　之1
法定代理人　己○○　　住同上
上列二人共同
訴訟代理人　謝政達律師
複代理人　　林志強律師
被　　　告　丙○○　　住台北市中山區○○○路○段58號
參　加　人　中山華廈管理委員會Ａ棟
法定代理人　丙○○　　住同上
上列二人共同
訴訟代理人　謝天仁律師
複代理人　　吳佩玲律師
上列當事人間追還不當得利等事件，本院裁定如下：
    主  文
參加駁回。
參加訴訟費用由參加人負擔。
    理  由
一、聲請參加意旨略以：參加人與被告正陞企業股份有限公司（
    下稱正陞公司）前於89年9月8日簽訂台北市○○○路○段58
    號頂樓陽台三面租賃契約，原告爭執租約效力及頂樓廣告物
    架設無權占用等，本件訴訟將對參加人有法律上利害關係，
    參加人有參加必要云云。
二、按就兩造之訴訟有法律上利害關係之第三人，為輔助一造起
    見，於該訴訟繫屬中，得為參加。次按非法人之團體，設有
    代表人或管理人者，有當事人能力。民事訴訟法第58條第1
    項、第40條第3項分別定有明文。另按非法人之團體具有一
    定之名稱及事務所或營業所，並有一定之目的及獨立之財產
    ，且設有代表人或管理人者，有當事人能力，民事訴訟法第
    40條第3項，最高法院64年臺上字第2461號判例參照。本件
    參加人係大廈管理委員會雖係由多數委員組成，並具繼續存
    在之性質，且有管理公共設施，維護環境及住戶安全之目的
    ，惟其名稱究係「中山華廈管理委員會」或「中山華廈管理
    委員會Ａ棟」，其是否有一定名稱，實有疑義。且中山華廈
    58-60號、62-68號分別設立管理委員會。「中山華廈管理委
    員會Ａ棟」僅代表58-60號住戶，其向住戶收取管理費、支
    付警衛、清潔工等薪資，該收取之款項，係屬代收代付之性
    質，而向正陞公司收取租金又係直接分配予Ａ棟各住戶，業
    據證人戊○○證述在卷。參加人復未提出獨立財產之證明，
    既無獨立之財產，應無當事人能力。再者：依據89年9月8日
    與被告正陞公司簽訂租賃契約之甲方為「中山華廈管理委員
    會暨全體住戶Ａ棟代表人主委丙○○」，署名為「中山華廈
    管理委員會法定代理人丙○○」。並非「中山華廈管理委員
    會Ａ棟」，參加人因不具備當事人資格而無當事人能力，參
    加人聲請參加訴訟，於法不合，應予駁回。
三、依民事訴訟法第95條，第78條裁定如主文。
中　　華　　民　　國　　94　　年　　12　　月　　28　　日
                      民事第四庭法　官　薛中興
以上正本係照原本作成
如對本裁定抗告須於裁定送達後10日內向本院提出抗告狀，並繳
納抗告費新臺幣1,000元
中　　華　　民　　國　　94　　年　　12　　月　　28　　日
                    　　　　　　書記官　薛德芬
